【裁判字號】    98,台上,1968
【裁判日期】    981022
【裁判案由】    排除侵害
【裁判全文】
最高法院民事裁定            九十八年度台上字第一九六八號
上  訴  人  甲 ○ ○
            乙 ○ ○
            丙○○○
            丁 ○ ○
共      同
訴訟代理人  謝文田律師
複 代理 人  吳皓偉律師
被 上訴 人  台中縣豐原市公所
法定代理人  戊 ○ ○
上列當事人間請求排除侵害事件，上訴人對於中華民國九十八年
八月四日台灣高等法院台中分院第二審判決（九十八年度上字第
六二號），提起上訴，本院裁定如下：
    主  文
上訴駁回。
第三審訴訟費用由上訴人負擔。
    理  由
按上訴第三審法院，非以原判決違背法令為理由，不得為之。又
提起上訴，上訴狀內應記載上訴理由，表明原判決所違背之法令
及其具體內容，暨依訴訟資料合於該違背法令之具體事實；其依
民事訴訟法第四百六十九條之一規定提起上訴者，並應具體敘述
為從事法之續造、確保裁判之一致性或其他所涉及之法律見解具
有原則上重要性之理由。同法第四百六十七條、第四百七十條第
二項定有明文。而依同法第四百六十八條規定，判決不適用法規
或適用不當者，為違背法令；依同法第四百六十九條規定，判決
有該條所列各款情形之一者，為當然違背法令。是當事人提起上
訴，如以同法第四百六十九條所列各款情形為理由時，其上訴狀
或理由書應表明該判決有合於各該條款規定情形之具體內容，及
係依何訴訟資料合於該違背法令之具體事實。如依同法第四百六
十八條規定，以原判決有不適用法規或適用法規不當為理由時，
其上訴狀或理由書應表明該判決所違背之法令條項，或有關判例
、解釋字號，或成文法以外之習慣或法理等及其具體內容，暨係
依何訴訟資料合於該違背法令之具體事實，並具體敘述為從事法
之續造、確保裁判之一致性或其他所涉及之法律見解具有原則上
重要性之理由。上訴狀或理由書如未依上述方法表明，或其所表
明者與上開法條規定不合時，即難認為已合法表明上訴理由，其
上訴自非合法。本件上訴人對於原判決提起上訴，雖以該判決違
背法令為由，惟核其上訴理由狀所載內容，係就原審依職權取捨
證據、認定事實所論斷：上訴人所有之系爭土地，經歷長久時日
供不特定之公眾通行，路面下之暗溝，亦歷經長時間供公眾排水
使用，形成公用地役關係，被上訴人於其上鋪設柏油等，以確保
公共利益，上訴人尚不得本於所有權，請求被上訴人除去柏油路
面及暗溝等情，指摘其為不當；而非表明該判決所違背之法令及
其具體內容，暨依訴訟資料合於該違背法令之具體事實，並具體
敘述為從事法之續造、確保裁判之一致性或其他所涉及之法律見
解具有原則上重要性之理由，難認其已合法表明上訴理由。依首
揭說明，應認其上訴為不合法。又原審認系爭土地坐落之豐原市
○○街十五巷巷道，係屬台中縣建築管理自治條例第四條第一項
所稱「供公眾通行，具有公用地役關係之巷道」，係以系爭土地
原所有人於民國八十一年四月間申請分割複丈時，其申請書載明
系爭土地上存有「既成巷道」、七十六年豐原市都市計畫第一次
主要計畫發布實施前之測量地形圖，復有如現狀之不規則道路、
台中縣政府核發之六十六年六六五號建造執照所附建築位置圖亦
有該巷道，並證人李欽雄之證言等為其判斷之基礎，非全以證人
李欽雄之證言為據，是該證人是否屬當地居民，與判決結果有無
利害關係，及其證言有無瑕疵，均無礙於原審上開認定。又被上
訴人於事實審一再抗辯系爭土地為現有巷道，上訴人不得請求移
除其上柏油路面及地下暗溝，則原審依卷存資料，認定其屬具有
公用地役關係之現有巷道，自無違背民事訴訟法第三百八十八條
規定可言。再所謂公用地役關係乃私有土地而具有公共用物性質
之法律關係，原審既依司法院大法官釋字第四○○號解釋所闡述
之理由，本於調查證據結果及全辯論意旨，認定系爭土地上之道
路及路面下暗溝，具有公共用物性質，並成立公用地役關係，自
難謂其違背上開解釋，所涉及法律見解具有原則上之重要性，均
附此敘明。
據上論結，本件上訴為不合法。依民事訴訟法第四百八十一條、
第四百四十四條第一項、第九十五條、第七十八條，裁定如主文
。
中    華    民    國  九十八  年    十    月  二十二  日
                      最高法院民事第一庭
                          審判長法官  蕭  亨  國
                                法官  葉  勝  利
                                法官  高  孟  焄
                                法官  袁  靜  文
                                法官  魏  大  喨
      本件正本證明與原本無異
                                      書  記  官
中    華    民    國  九十八  年   十一   月    四    日
                                                    m


司法院資訊處製作；財團法人民間司法改革基金會備份。
